【裁判字號】    98,消債更,5
【裁判日期】    980702
【裁判案由】    更生事件
【裁判全文】
臺灣基隆地方法院民事裁定             98年度消債更字第5號
債  務  人  乙○○
代  理  人  甲○○律師
上列債務人因消費者債務清理條例聲請更生事件，本院裁定如下
：
    主  文
債務人乙○○自中華民國九十八年七月二日中午十二時起開始更
生程序。
命司法事務官進行本件更生程序。
    理  由
一、按法院開始更生程序之裁定，應載明其年、月、日、時，並
    即時發生效力；法院裁定開始更生或清算程序後，得命司法
    事務官進行更生或清算程序，必要時得選任律師、會計師或
    其他適當之自然人或法人一人為監督人或管理人；消費者債
    務清理條例第45條第1項、第16條第1項分別定有明文。
二、本件聲請意旨略以：債務人有不能清償債務情事，於消費者
    債務清理條例施行前，曾於民國95年 8月依中華民國銀行公
    會會員辦理消費金融案件無擔保債務協商機制（以下簡稱債
    務協商機制）與金融機構達成協議，約定每月償還新臺幣（
    下同）17,562元，而協商成立後，債務人均以薪資及配偶經
    營攤販所得之收入繳納協商款。惟蔬菜價格受天候影響甚鉅
    ，且配偶因長年頭痛、失眠，又因子宮後曲嚴重，大腿經常
    酸痛無法久站，生意大受影響，一家生計陷於困難，致無法
    依原協商條件清償，而於97年10月毀諾，實屬不可歸責於己
    之事由，且債務人無擔保或無優先權之債務總額未逾 1,200
    萬元，復未經法院裁定開始清算程序或宣告破產，為此向本
    院聲請更生等語。
三、經查：
  (一)債務人所主張之上開事實，業據提出財產及收入狀況說明、
    債權人清冊、戶籍謄本、勞工保險被保險人投保資料表、全
    國財產稅總歸戶財產查詢清單、綜合所得稅各類所得清單資
    料、聯合徵信中心當事人綜合信用報告、協議書暨無擔保債
    務還款計劃、水電費轉帳資料、薪資轉帳資料、電話費及瓦
    斯費收據、房屋貸款繳納明細等件為證，堪認屬實。本院審
    酌債務人97年每月平均薪資為20,703元（248,440÷12=20,7
    03，小數點以下四捨五入），有債務人97年度稅務電子閘門
    財產所得調件明細表在卷足憑，扣除每月應清償之協商金額
    17,652元，所剩餘額已不足以維持債務人最低生活所需，堪
    認債務人無法履行協議，係因客觀收入不足所致，並非主觀
    上惡意不履行協商。
  (二)債務人雖有汽車及投資等財產，但總額僅 159,010元，而債
    務人所積欠之債務總額為 731,596元，即使債務人變賣上開
    財產清償部分債務，以債務人目前之收入，亦無法清償其餘
    債務，堪認有不能清債債務之情形。
四、綜上所述，本件債務人僅係一般消費者，並未從事營業，且
    有不能清償債務之情事，又其所負無擔保及無優先權債務並
    未逾 1,200萬元，之前雖與各債權銀行達成協議，但客觀上
    有不可歸責致履行協議顯有重大困難之事由，復未經法院裁
    定開始清算程序或宣告破產，亦查無消費者債務清理條例第
    6條第3項、第 8條或第46條各款所定駁回更生聲請之事由存
    在，債務人聲請更生，為有依據，應予准許，並命司法事務
    官進行本件更生程序，爰裁定如主文。
中    華    民    國    98    年    7     月     2    日
                  民事庭法  官  陳湘琳
上為正本係照原本作成。
本件不得抗告。
本裁定已於 98年 7月 2日 12時公告。
中    華    民    國    98    年    7     月     2    日
                        書記官  張慧儀


司法院資訊處製作；財團法人民間司法改革基金會備份。
